臺灣彰化地方法院刑事判決　
110年度訴字第1006號
公  訴  人  臺灣彰化地方檢察署檢察官
被      告  吳火盛


            吳政璋


共      同
選任辯護人  許家瑜律師
上列被告等因傷害案件，經檢察官提起公訴（110年度偵字第107
60號），本院判決如下：
    主  文
甲○○共同犯傷害罪，處有期徒刑肆月，如易科罰金，以新臺幣壹
仟元折算壹日。
乙○○共同犯傷害罪，處有期徒刑陸月，如易科罰金，以新臺幣壹
仟元折算壹日。
    犯罪事實
一、甲○○與乙○○係父子關係。甲○○因故對丁○○心懷不滿。甲○○於
    民國110年2月11日上午某時許，在彰化縣鹿港鎮某處與友人
    丙○○等人泡茶時聊到丁○○，又萌生憤恨之意，隨即聯絡乙○○
    開車前來會合，再分乘三部車（吳二郎駕駛車號0000-00號
    搭載甲○○、乙○○駕駛車號000-0000號小客車、己○○駕駛車號
    0000-00號自小客車，其中吳二郎及己○○經檢察官認定對本
    案不知情而未予起訴），前往丁○○位於彰化縣○○鎮○○里○○巷
    0○0號住處。於同日上午11時許抵達後，甲○○、乙○○見丁○○
    與戊○○、辛○○、庚○○（起訴書誤載為葉秋富）等人在庭院內
    喝酒打牌，甲○○、乙○○遂基於傷害、無故侵入他人住宅附連
    圍繞之土地之犯意，且基於共同實施、彼此分擔犯行之意思
    聯絡，由甲○○手持辣椒水及電擊棒，與乙○○一起走進丁○○住
    宅庭院內，甲○○先噴撒辣椒水而未噴到丁○○，又以電擊棒揮
    打而未擊中丁○○，丁○○見來者不善，起身逃入室內，但怕波
    及家人，又跑出屋外，並衝出圍牆大門逃至馬路上，乙○○見
    狀即隨手拿起丁○○等人飲用並放置地上的保力達酒瓶，一路
    追逐丁○○至斜對面的道路旁，甲○○亦跟隨在後，兩人共同毆
    打丁○○，丁○○徒手反擊之，乙○○遂以保力達酒瓶敲打丁○○的
    額頭，致丁○○當場昏倒在地，而受有臉部挫擦傷、腦震盪、
    雙膝挫、雙手挫傷、左手肘挫傷等傷害（丁○○之反擊行為致
    甲○○受傷的部分，業經檢察官以丁○○實施正當防衛為由而不
    起訴處分確定）。甲○○、乙○○見丁○○倒地不起，隨即搭乘或
    駕駛原車離開現場。
二、案經丁○○訴由彰化縣警察局鹿港分局報請臺灣彰化地方檢察
    署檢察官偵查起訴。
    理  由
一、證據能力：
　  本案除辯護人所爭執之丁○○警詢筆錄為傳聞證據，依刑事訴
    訟法第159條第1項之規定不予引用為證據外，其餘本判決所
    述引用被告以外之人之供述證據，檢察官、被告及辯護人均
    不爭執證據能力（本院卷第62頁、第175頁），本院審酌該
    等證據取得過程並無瑕疵，與本案待證事實復具相當關聯性
    ，以之為本案證據尚無不當，認得為本案證據，依刑事訴訟
    法第159 條之5 規定，均有證據能力。又關於非供述證據部
    分，與本案待證事實間均具有關連性，且無證據證明係公務
    員違背法定程序所取得，是依刑事訴訟法第158 條之4 之反
    面解釋，自有證據能力。
二、認定犯罪事實所憑之證據及理由：
　  訊據被告甲○○、乙○○固坦承於前述時、地分乘三部車一起前
    往告訴人丁○○之住處，被告甲○○並坦承有毆打丁○○成傷等情
    不諱，惟矢口否認有持辣椒水、電擊棒攻擊丁○○，辯稱：我
    只是徒手與丁○○互毆（本院卷第60至61頁、第175頁）；另
    被告乙○○矢口否認犯行，辯稱：我沒有進入丁○○住處的庭院
    內，我看見父親甲○○與丁○○從庭院出來在外面互毆，我是要
    去勸架，要拉開他們兩人，沒有毆打丁○○云云（本院卷第61
    頁、第175至176頁）。另辯護人為被告乙○○辯護稱：被告乙○○接到甲○○來電稱喝醉酒要求其代為開車回家，才會與友人
    己○○分別各駕一部車去接甲○○，當時甲○○又叫了白牌計程車
    並搭乘該車，乙○○和己○○各駕駛一部車跟在後面，才會同時
    抵達丁○○住處門外，乙○○並不知道甲○○是要去找丁○○理論，
    後來只有甲○○一人進去庭院找丁○○，證人己○○、庚○○也都稱
    只有甲○○一人進去庭院，應可採信。至於證人戊○○、辛○○雖
    然都說是三個人進去庭院，但證人戊○○、辛○○都是丁○○的好
    朋友，所述難免偏頗，不可採信。又觀諸丁○○、甲○○所受傷
    勢，應是甲○○較為嚴重，甲○○並非自己跌倒才受傷，其與丁○○確實有拉扯互毆的行為。又依證人己○○所述，被告乙○○並
    沒有出手毆打丁○○，為此請求諭知被告乙○○無罪之判決（本
    院卷第177至179頁）。經查：
　㈠本案發生後是由證人戊○○報警處理，電話中戊○○向值班員警
    描述戊○○當時之狀態為倒地、爬不起來、需要叫救護車等情
    ，業經本院當庭勘驗報案音檔無訛，並有彰化縣警察局勤務
    指揮中心受理110報案紀錄單、彰化縣緊急救護案件紀錄表
    在卷可稽(本院卷第124至125頁、第81頁、第117頁)，另有
    證人丁○○、戊○○、辛○○、庚○○等人於本院審理時指述之案發
    地點相關位置（含街景圖及說明內容）附卷可參（本院卷第
    181至184頁），關於本案發生之時間、地點應可認定。
　㈡告訴人即證人丁○○於本院審理時詳述本案之起因、被告甲○○
    、乙○○及另一名不詳男子進入庭院，及其遭被告乙○○持酒瓶
    毆打之經過，就其證詞摘錄如下（本院卷第126頁至137頁）
    ：
⑴當天大約10點半，有一個綽號叫「載漁仔」的友人打電話過來說，甲○○打電話給兒子找兄弟要來我家打我，要我小心。當時我和戊○○、辛○○、庚○○4個人在庭院打牌。 ⑵大約11點快中午時，有三台車四個人到我家，有三個人進入我家，我只認識甲○○、乙○○，還有一個人我認不出來，甲○○一手拿電擊棒，一手拿防狼液，甲○○沒噴到我，他拿電擊棒要電我，也沒有打到，電擊棒碰觸到我的衣服，他自己跌倒在地，甲○○肝不好，一使力就快喘不過來，我就趕快跑。我跑進去工廠繞一圈，從另一邊出來看到三個孫子在客廳，我又跑到庭院，然後跑出去到隔壁戊○○家門口對面，被乙○○追到，我與他拉扯，他手拿保力達的酒瓶，朝我的額頭砸過來，我退了兩三步，就倒在車庫前不醒人事了。醒來時我已經在救護車上。 ⑶這件是起因說來話長，有次甲○○在我家跟綽號「猴子」的人打架，我說你們不能見一次面打一次，結果下星期又在我家門口打「猴子」，我出面阻止，他說我「背骨」，說我不挺他而挺外人。 
  ㈢證人張金城於本院審理時詳述被告甲○○及另兩名不詳男子進
    入庭院，及案發後報案之情形，就其證詞摘錄如下（本院卷
    第148頁至第154頁）：
⑴案發時我跟丁○○等人在他家外面打牌，有三個人進到丁○○住處圍牆裡面，是甲○○和一個胖胖的、一個瘦瘦的男子，我認不出是否是己○○和乙○○。甲○○手拿著黑色好像電擊棒的物品要戳丁○○，我還有聞到一股刺鼻的味道，有東西噴出來，我叫丁○○趕快跑，他跑進去房子裡面，又跑出來，我看到他一直跑給甲○○追，追到圍牆外面的馬路上。 ⑵甲○○追趕丁○○，另一個瘦瘦的年輕人手持保力達酒瓶追出去。因為我們在打牌喝保力達，他隨手從地上拿一支瓶子追出去。我沒有追出去，我聽到隔壁鄰居喊說丁○○躺在地上，我才出去。我看到丁○○躺在地上，還有疑似保力達酒瓶碎片散落在地上。我急著叫救護車，沒有注意到被告他們是否已經離開現場。我看到丁○○是躺在地上不動。丁○○家隔壁是我家，我家門口對面是車庫，丁○○躺在我車庫前面。我沒有看到丁○○被打的經過，看到他的頭有腫起來，躺在地上，我叫他，他沒有回應。　 
　㈣證人劉昆山於本院審理時詳述被告甲○○、乙○○及另一名不詳
    男子進入庭院之情形，就其證詞摘錄如下（本院卷第154頁
    至第160頁）：
⑴我跟丁○○他們共有四個人在車庫那邊打牌，有三個人進來庭院，就是被告甲○○、乙○○和一個我不認識的男子，甲○○手上拿電擊棒和辣椒水，我朋友庚○○被噴到，我聞到辣椒水的味道，甲○○沒有打到人只有噴到人。 ⑵甲○○進來庭院，還沒打到人就自己先跌倒了，他是往後摔倒。 ⑶丁○○跟甲○○沒有在庭院裡互毆，丁○○跑進去屋裡，一會兒又跑出來要逃走，乙○○從圍牆邊拿酒瓶追出去，甲○○說「好了，不要打了」，甲○○也有追出去，我們沒看到外面毆打的情況。等他們車子走了，我出去看，丁○○頭腫起來，腫得很大，人躺在那邊，滿地都是酒瓶的碎片。 
　㈤證人庚○○於本院審理時陳述其遭辣椒水噴到的情形，就其證
    詞摘錄如下（本院卷第160頁至第164頁）：
⑴那天我在丁○○家打牌，甲○○進來，一手拿一個黑黑的東西，一手不知道持何物，甲○○邊走邊喊「閃、閃」，從我旁邊經過時自己跌倒，然後爬起來要戳丁○○，要噴丁○○時，卻噴到我，我覺得辣辣的，眼睛睜不開。我不知道後面發生什麼事，後來甲○○有說「好了，好了，不要打了」，我不知道他叫誰不要打了，我只有聽到聲音，我在揉眼睛看不準。 ⑵我出去看到丁○○躺在地上，有聽到他們叫救護車，我沒有靠近看就回家去了。 
  ㈥證人丙○○於本院審理時陳述其於案發前在友人住處喝茶時遇
    見被告甲○○，並聽到甲○○要找人去毆打丁○○之經過情形，就
    其證詞摘錄如下（本院卷第164頁至第168頁）：
我認識甲○○，我們是朋友關係，案發那天我經過王基民家，我看到王基民跟「楊人生」（音譯）、甲○○在泡茶，我也進去喝茶，我問「楊人生」是否丁○○家有訪客，甲○○聽到很生氣站起來說要打丁○○，要找兒子去丁○○家，「楊人生」勸他一句「大家都是朋友不要這樣」，王基民打電話給丁○○要他先閃人。甲○○打電話給他兒子我有聽到，但他拿電話出去講，我不知道講什麼，進來時甲○○把我的電話拿走，他怕我打電話通知丁○○，我說王基民已經通知丁○○，我不用另外再打電話了，我說這跟我無關，沒有手機我要怎麼辦事情，之後甲○○把手機還給我，過了一下他就走了，我們在裡面，沒有看到甲○○怎麼離開。因為大家都是朋友，我不會幫誰講話。 
　㈦綜觀前述證詞，證人丙○○於案發前有目睹被告甲○○聯絡其子
    乙○○準備前往告訴人丁○○住處尋仇的部分情形，與告訴人丁○○證稱案發前不久曾接獲友人通知提醒注意甲○○要過來打人
    等情相符。又證人丁○○、戊○○、辛○○都證稱確實有三個人進
    來庭院內，其中證人丁○○、辛○○指出被告甲○○、乙○○都有進
    來，證人戊○○雖證稱只認得甲○○，而認不出其他進到庭院內
    的人，但所描述「瘦瘦的男子」與被告乙○○身形相符，依前
    揭三名證人的證詞，應足認被告甲○○、乙○○均有進入丁○○之
    庭院內。被告甲○○雖否認手持任何物品，但證人丁○○、戊○○
    、辛○○、庚○○均證稱有看到被告甲○○手中拿電擊棒（或一個
    黑色的東西）及辣椒水（或噴出來有刺鼻味的東西），證人
    庚○○本人甚至遭辣椒水噴到而無法張開眼睛，足見被告甲○○
    辯稱空手進入庭院云云，不足採信。又被告乙○○雖辯稱沒有
    參與打鬥，但證人丁○○稱其是遭乙○○以保力達酒瓶毆打後昏
    倒在地，證人戊○○稱瘦瘦的男子（與乙○○體形相符）手持酒
    瓶追趕丁○○跑出去，證人辛○○也證稱乙○○從圍牆邊拿酒瓶追
    出去，應認被告乙○○確實有持保力達酒瓶追打丁○○，是其辯
    稱：沒有進入庭院，只是在馬路邊勸架云云，顯係卸責之詞
    ，不足採信。
　㈧辯護意旨雖以證人己○○、庚○○之證詞說明當天僅有甲○○進入
    庭院及乙○○只是參與勸架云云，但查證人己○○是乙○○的朋友
    ，基於人情關係，本有迴護乙○○之可能，且為何己○○要前往
    案發地點，證人己○○於本院審理時解釋稱：當天是乙○○說他
    爸爸甲○○酒醉，要去幫忙代駕車輛（本院卷第137頁），但
    客觀的事實經過卻是甲○○坐上另一台車，根本沒有乘坐乙○○
    或己○○駕駛的車輛。倘若甲○○已有白牌計程車可以搭乘，何
    以乙○○還需要開車陪同證人甲○○到案發地點，並於案發後一
    起離開？凡此均與證人己○○說要載回酒醉的甲○○等情不符，
    其所述自難採信。又證人庚○○雖證述只看到甲○○進入庭院內
    ，但其表示因為被辣椒水噴到，眼睛睜不開，所以看不到後
    面的情形，但有聽到甲○○說「好了，不要打了」，可見追打
    丁○○尚有其他人，應該就是證人丁○○、辛○○所指稱的被告乙○○。前揭己○○、庚○○之證詞，尚不足為有利於被告告二人之
    認定。
　㈨至於證人丁○○陳述其沒有反擊被告二人之說法，經查丁○○受
    有臉部挫擦傷、腦震盪、雙膝挫、雙手挫傷、左手肘挫傷等
    傷害，有彰濱秀傳紀念醫院診斷證明書可參(偵卷第111頁)
    ，而被告甲○○亦受有頭部外傷併臉部挫傷、背部挫傷、右側
    手肘挫傷、疑右側尺骨喙狀突骨等傷害，有彰化基督教醫院
    診斷證明書可參(偵卷第113頁)。以雙方呈現的傷勢觀之，
    雖然證人丁○○、戊○○、辛○○、庚○○都說有看到甲○○在庭院內
    跌一跤，但均描述甲○○隨即起身追逐丁○○，是認其縱有跌倒
    受傷也不致太嚴重，上述證人均稱在庭院內沒有發生打鬥，
    可知告訴人丁○○應是在庭院外遭被告二人追逐之過程有出手
    反抗，才會造成被告甲○○受有上述傷害，是以丁○○證稱沒有
    還手一節，應非可採。但本院審酌告訴人丁○○於本案不是主
    動挑起肢體衝突的一方，且當時被告乙○○手中握有酒瓶，則
    丁○○反擊的作為應屬正當防衛，無須擔負傷害罪責。辯護人
    以雙方傷勢證明被告甲○○與告訴人丁○○是互毆，被告乙○○單
    純勸架、排解衝突云云，依前揭案發經過之說明，此部分辯
    護意旨並非可採。
　㈩綜上，被告甲○○持電擊棒、辣椒水，與被告乙○○一起進入告
    訴人丁○○庭院內尋仇，兩人又繼續追趕丁○○至庭院外之斜對
    面道路旁，在該處毆打丁○○，被告乙○○並持保力達酒瓶將丁○○打昏在地等情，事證明確，被告二人犯行堪以認定。
三、論罪科刑：
　㈠核被告二人無故進入告訴人丁○○住處尋仇之行為，係犯刑法
    第306條之無故侵入他人住宅附連圍繞之土地罪。又被告二
    人傷害告訴人丁○○之身體，係犯刑法第277條之傷害罪。被
    告二人就前述犯行，互有犯意之聯絡及行為之分擔，為共同
    正犯。又被告二人無故侵入丁○○住處庭院，目的是是為實施
    傷害犯行，前揭兩罪發生的時間相續、地點緊臨接近，依一
    般社會通念可評價為同一行為接續實施，核屬一行為觸犯兩
    個罪名，依刑法第55條之規定，應從一重論以傷害罪。起訴
    意旨認應分論併罰，容有誤會，應予指明。
　㈡起訴意旨雖記載被告乙○○為累犯，並請求依法加重其刑，惟
    起訴書僅列舉臺灣彰化地方檢察署刑案資料查註紀錄表為證
    據，依大法庭110年度台上大字第5660號刑事裁定意旨，尚
    不得僅憑此項證據逕予適用累犯規定加重其刑，但本院依刑
    法第57條之規定考量此部分之素行紀錄，並作為不利於被告
    乙○○之量刑因素，先予說明。
　㈢爰以行為人之責任為基礎，考量被告乙○○曾因違反兒童及少
    年性剝削防制條例案件，經臺灣高等法院台中分院109年上
    訴字1696號裁判確定（應執行有期徒刑5月），並於110年1
    月29日易科罰金執行完畢，仍不思悔改，又與被告甲○○在前
    述時、地前往丁○○住處尋仇，無故侵入丁○○庭院內，並追逐
    丁○○至庭院外之馬路邊，在光天化日下毆打丁○○成傷，犯罪
    情節非輕，暨斟酌被告甲○○是發起鬥毆事端之主導者，被告
    乙○○雖是受甲○○指使而行事，但持酒瓶將丁○○打昏在地，手
    段較為兇殘，衡量前述被告二人之犯案動機、手段、告訴人
    丁○○所受之傷勢，暨被告甲○○為國中畢業、乙○○為高職畢業
    、均已婚之家庭狀況、被告二人之前科素行、被告甲○○僅坦
    承部分犯行，被告乙○○則否認全部犯行，犯後態度不佳等一
    切情狀，分別就被告二人之犯行量處如主文所示之刑，並各
    諭知易科罰金之折算標準。　
四、被告甲○○犯案過程使用之電擊棒及辣椒水並未扣案，衡以上
    述物品在日常生活中均容易取得，價值亦非甚高，是否宣告
    沒收不具刑法上之重要性，爰不予宣告沒收。
據上論斷，應依刑事訴訟法第299 條第1項前段，判決如主文。
本案經檢察官余建國提起公訴，檢察官楊閔傑到庭執行職務。
中　　華　　民　　國　　111 　年　　5 　　月　　12　　日
                     刑事第七庭  審判長法官  余仕明
                                 法      官  林怡君
                                 法      官  黃玉齡
以上正本證明與原本無異。
如不服本判決應於收受判決後20日內向本院提出上訴書狀，並應
敘述具體理由。其未敘述上訴理由者，應於上訴期間屆滿後20
日內向本院補提理由書（均須按他造當事人之人數附繕本），切
勿逕送上級法院。
告訴人或被害人對於判決如有不服具備理由請求檢察官上訴者，
其上訴期間之計算係以檢察官收受判決正本之日期為準。
中　　華　　民　　國　　111 　年　　5 　　月　　12　　日
                                 書  記  官 吳育嫻

附錄論罪科刑法條：
㈠中華民國刑法第306條
　⑴無故侵入他人住宅、建築物或附連圍繞之土地或船艦者，處1
    年以下有期徒刑、拘役或9千元以下罰金。
　⑵無故隱匿其內，或受退去之要求而仍留滯者，亦同。
㈡中華民國刑法第277條
　⑴傷害人之身體或健康者，處5年以下有期徒刑、拘役或50萬元
    以下罰金。
　⑵犯前項之罪，因而致人於死者，處無期徒刑或7年以上有期徒
    刑；致重傷者，處3年以上10年以下有期徒刑。